【裁判字號】    96,上易,2919
【裁判日期】    970311
【裁判案由】    恐嚇
【裁判全文】
臺灣高等法院刑事判決                96年度上易字第2919號
上  訴  人
即  被  告  甲○○
上列上訴人因恐嚇案件，不服臺灣臺北地方法院96年度易更 (一
)字第6號，中華民國96年11月22日第一審判決（起訴案號：臺灣
臺北地方法院檢察署95年度偵緝字第1942號），提起上訴，本院
判決如下：
    主  文
原判決撤銷。
本件免訴。
    理  由
一、公訴意旨略以甲○○明知申請帳戶使用係輕而易舉之事，一
    般人無故取得他人金融帳戶使用之行徑常與財產犯罪之需要
    密切相關，而可預見不自行申辦帳戶使用，反使用他人存摺
    之人，可能係遂行不法所有意圖用以詐騙他人，又對於提供
    他人使用雖無必引發他人萌生犯罪之確信，但仍以縱若有人
    持以犯罪亦無違反其本意，竟基於幫助他人向人恐嚇取財之
    故意，於不詳之日時處所，將其於民國94年12月2 日在中國
    信託商業銀行雙和分行所重新申請之000000000000號帳戶存
    摺，交與不詳姓名年籍之人，藉以幫助該真實姓名年籍不詳
    且自稱「陳總」之人，以網路交友為餌，達成向他人恐嚇取
    財之目的。嗣因詹恒偉上網交友，未依約與交友對象碰面，
    即經「陳總」打其行動電話，恐嚇詹恒偉並要求匯款新臺幣
    （下同）16萬8,000元，而因詹恒偉表示僅有1萬2,000元，
    經討價還價後，「陳總」表示同意，詹恒偉乃即於94年123
    月7日19時33分許，至臺北縣新店市○○路2號中國信託商業
    銀行之提款機，匯款1萬2,000元至上開帳戶，並經提顉一空
    。嗣詹恒偉於匯款後，即報警處理，始循線查獲上情。因認
    被告涉犯刑法第346條第1項、第30條之幫助恐嚇取財罪嫌。
二、按案件曾經判決確定者，應諭知免訴之判決，刑事訴訟法第
    三百零二條第一款定有明文。又訴訟上所謂一事不再理之原
    則，關於實質上一罪或裁判上一罪，亦均有其適用，最高法
    院六十年臺非字第七七號著有判例可資參照。本件訊據被告
    坦承有將台北國際商業銀行海山分行存摺、金融卡，與本案
    金融卡在同一地點交給同一人，我是借給我網咖的朋友。我
    當時只知道他外號叫「長毛」。這二本我同時交給他的。時
    間是辦的當天，應該就是十二月二日，辦好了之後就教給他
    等，而前揭被害人詹恒偉因遭恐嚇致將金錢匯入甲○○所有
    帳戶之事實，業據被害人詹恒偉於警詢時指述甚詳，復有中
    國信託商業銀行雙和分行000000000000號帳戶開戶基本資料
    暨帳戶資金交易明細及匯款單各1紙（見95年度偵字第5354
    號偵查卷第12頁、第16至18頁、第34頁）在卷可憑，且依卷
    證可知被告所使用之中國信託商業銀行雙和分行0000000000
    00號帳戶，係在83年8月26日即以100元開戶，而後於同年8
    月30日存款2000元；9月5日提款1000元、17日提款1100元後
    ，該帳戶金額即歸零，並無任何款項進出。直至本件案發當
    日，被告始於該帳戶又以現金先存入 1萬元，並於同日即辦
    理 2次100元之轉帳後，又以提領現金方式提出9千元，致該
    帳戶之金額僅餘 800元，此後即遭犯罪使用。則被告何以於
    94年12月2 日會有上開不尋常之轉帳、提領動作？在同一日
    內先存入 1萬元，嗣立即又再提出9200元，其動機、目的為
    何？被告均不能自圓其說。而上開轉帳、提領等動作，與通
    常買賣人頭帳戶者，均須先以存款、轉帳、提領等複式動作
    ，藉以試驗該帳戶有無凍結、是否仍堪使用、有無購買價值
    之習用方式相同，復按於郵局或銀行等金融機構開設存款帳
    戶，請領存摺及金融卡一事，原係針對個人身分之社會信用
    而予以資金流通，具有強烈之屬人性，而金融帳戶為個人理
    財之工具，於郵局或銀行等金融機構申請開設存款帳戶亦無
    任何特殊之資格限制，一般民眾皆可以存入最低開戶金額之
    方式，任意於銀行或郵局等金融機構申請開設存款帳戶，且
    一般人並可於不同之金融機構申請多數之存款帳戶使用，此
    屬眾所周知之事實，亦為被告所明知。是依一般人之社會生
    活經驗，若見他人不以自己名義申請帳戶，反而向他人收購
    或借用存款帳戶供己使用，衡情對於該等帳戶是否供恐嚇取
    財等目的不法使用當有合理之懷疑。而以被告係心智成熟之
    成年人，且利用他人帳戶從事重大犯罪洗錢之方式，早為傳
    播媒體廣為報導，依其個人之經驗，應有預見提供存摺及金
    融卡供他人使用，係幫助他人以上開帳戶從事恐嚇取財犯罪
    ，卻仍逕將其帳戶存摺、金融卡交付予他人使用，被告已有
    縱令因而幫助他人恐嚇取財，亦不違反其本意之不確定故意
    ，至為灼然。復查被告前於民國94年12月2日後至同年12月1
    2 日前之某日，有預見提供自己帳戶予他人使用，係供他人
    詐欺犯罪所用，其猶基於幫助詐欺之未必故意，在不詳地點
    ，將其於台北國際商業銀行海山分行所開立之帳戶（開戶日
    期為94年12月2日，帳號為0000000000000號）之存摺及金融
    卡提供予他人為詐欺犯行時所用。嗣於94年12月12日10時許
    ，蘇淑惠接到自稱「郭主任」不詳姓名年籍女子之電話，該
    女子向蘇淑惠佯稱蘇淑惠已抽中獎項新臺幣（下同）一百二
    十萬元，僅需先捐款，即可領取全額獎金云云，蘇淑惠不疑
    有他，而於同日依指示共匯款四筆金額至該女子指定之帳戶
    ，其中匯款四萬元至甲○○所開立之前開帳戶，並各匯款六
    萬二千元、十三萬二千元、八萬元至戶名為「陳秉軒」、「
    簡楨孝」、「徐雯如」之帳戶內，蘇淑惠共計遭詐騙三十一
    萬二千元，蘇淑惠匯款後發覺受騙，遂報警處理。嗣於94年
    12月19 日14時許，甲○○前往位於臺北縣土城市○○路○段
    103 號台北國際商業銀行海山分行，欲辦理帳戶之掛失事宜
    時，為警當場查獲等，此部分之犯行業經臺灣板橋地方法院
    於九十五年十二月十二日，以九十五年度訴字第二○八一號
    判決認被告甲○○幫助意圖為自己不法之所有，以詐術使人
    將本人之物交付，處有期徒刑陸月，如易科罰金，以銀元
    佰元折算壹日，嗣被告上訴，由本院於九十六年四月三十日
    以九十六年度上訴字第六八八號判決駁回上訴確定，有被告
    全國前案紀錄表、前揭判決書在卷可稽，查被告將其於民國
    94年12月2日在中國信託商業銀行雙和分行所重新申請之000
    000000000號帳戶存摺，交與不詳姓名年籍之人，且被告於
    94年12月2 日有前開不尋常之轉帳、提領動作等動作，有前
    揭中國信託商業銀行雙和分行000000000000號帳戶開戶基本
    資料暨帳戶資金交易明細及匯款單各1 紙可稽，而被告前揭
    由本院以九十六年度上訴字第六八八號判決駁回上訴確定之
    案件，係將其於台北國際商業銀行海山分行所開立之帳戶（
    開戶日期為94年12月2日，帳號為0000000000000號）之存摺
    及金融卡提供予他人為詐欺犯行時所用，且稽之上開台北國
    際商業銀行95年3月23日（095）北商銀海山字第00019 號函
    附之甲○○上開帳戶IC持卡人資料查詢表及帳戶資金交易明
    細，上訴人即被告上開帳戶金融卡於94年12月2 日曾經變更
    密碼，而該帳戶於同日亦有提領一千元之交易紀錄，被告將
    存摺及金融卡連同密碼提供予不詳姓名之他人使用，其前揭
    兩案所用方法均相類，且均係於94年12月2 日為之，是被告
    坦承有將台北國際商業銀行海山分行存摺、金融卡與本案金
    融卡在同一地點交給同一人，我是借給我網咖的朋友。我當
    時只知道他外號叫「長毛」。這二本我同時交給他的。時間
    是辦的當天，應該就是十二月二日，辦好了之後就教給他等
    ，尚非不可採信，則被告出於一個犯罪意思，且僅有一個交
    付之幫助行為，僅能就被告之行為為一次之評價，以免重複
    評價被告之行為，是應認被告之一行為觸犯數罪名（幫助詐
    欺及幫助恐嚇取財），為想像競合犯，係裁判上之一罪，應
    依刑法第五十五條之規定從一重處斷（本院暨所屬法院96年
    法律座談會刑事類提案第7 號會議結論），而前案被告所犯
    之同一個交付之幫助行為之幫助意圖為自己不法之所有，以
    詐術使人將本人之物交付之案件，經本院以九十六年度上訴
    字第六八八號判決確定，而本案之被告所犯之同一個交付之
    幫助行為之幫助意圖為自己不法之所有，以恐嚇使人將本人
    之物交付之案件，被告為一行為觸犯數罪名，為想像競合犯
    ，係裁判上之一罪，本案之犯罪事實自應為前案之確定判決
    效力所及，揆諸首揭規定，本件應為免訴之判決。
三、原審疏未注意本件被告所犯與其前揭另案判決確定之案件有
    想像競合犯之裁判上之一罪之關係，本案之犯罪事實自應為
    前案之確定判決效力所及，原判決就被告本案之所犯再予諭
    知罪刑尚有未洽，被告上訴否認犯行，固無理由，惟原判決
    既有上開可議之處，應由本院予以撤銷改判，另諭知免訴之
    判決。
據上論斷，應依刑事訴訟法第369條第1項前段、第364條、第302
條第1款判決如主文。
本案經檢察官丁樹蘭到庭執行職務。
中    華    民    國    97    年    3     月    11    日
                  刑事第七庭  審判長法  官 黃麗生
                                    法  官 江國華
                                    法  官 許宗和
以上正本證明與原本無異。
不得上訴。
                                    書記官 林淑貞
中    華    民    國    97    年    3    月    14     日


司法院資訊處製作；財團法人民間司法改革基金會備份。
